---
title: "COVID-19"
author: "David Florido Ruiz"
date: "18/05/2020"
output: html_document
---

```{r setup, include=FALSE}
knitr::opts_chunk$set(echo = TRUE)
```

Cargamos librerías a utilizar
```{r message=FALSE}
library(tidyverse)
library(lubridate)  #Trabajo con fechas
library(scales) #Formatos
library(ggplot2)  #Hacer gráficas
library(gridExtra)  #Agrupar gráficas
```

## Visualización

Cargamos el dataset con los datos y observamos sus datos
```{r}
casos_internacionales <- read.csv("./datasets/worldwide_cases2")
str(casos_internacionales)
```


Filtramos y procesamos los datos con los que vamos a trabajar
```{r}
casos_internacionales <- casos_internacionales %>% 
  select(-c(day, month, year, geoId, countryterritoryCode)) #Eliminamos columnas redundantes o no útiles

names(casos_internacionales) <- c("fecha", "casos", "muertes", "pais", "población (2018)", "continente")  #Cambio nombre de columnas

casos_internacionales <- casos_internacionales %>% filter(casos > 0)  #Eliminamos las recuperaciones (muy pocas filas con estos datos, no valen la pena)

casos_internacionales$fecha <- casos_internacionales$fecha %>%
  as.Date(format = "%d/%m/%Y")  #Cambiamos el tipo de la fecha a Date y formato dd/mm/yyyy

casos_internacionales <- casos_internacionales %>%  arrange(fecha)  #Ordenamos por fecha

casos_internacionales <- casos_internacionales %>%
  mutate(pais = ifelse(continente == "Other", "Japan", pais), 
         continente = ifelse(continente == "Other", "Asia", continente)) #Filas de continente other fue un viaje en Japón

str(casos_internacionales)

fechaInicial <- format(casos_internacionales$fecha[1], "%d/%m/%Y")  #Fecha del primer dato que tenemos
fechaFinal <- format(casos_internacionales$fecha[nrow(casos_internacionales)], "%d/%m/%Y")  #Fecha del último dato que tenemos
```


Comenzamos a hacer gráficas, primero de número de casos de COVID-19 desde principios de año en todo el mundo
```{r}
Sys.setlocale(locale = "Spanish") #Usar lenguaje español
plot <- ggplot(casos_internacionales, aes(x=fecha, y=casos), color=vore) +
  coord_cartesian() +
  geom_col() +
  theme_linedraw() + 
  labs(x = "fecha", y = "número de casos diarios") +
  scale_x_date(labels = date_format("%d-%B"));
plot

plot2 <- ggplot(casos_internacionales, aes(x=fecha, y=muertes), color=vore) +
  coord_cartesian() +
  geom_col() +
  theme_linedraw() + 
  labs(x = "fecha", y = "número de muertes diarias") +
  scale_x_date(labels = date_format("%d-%B"));
plot2
```


No parece haber una cantidad interesante antes de mediados de enero así que filtramos para mayor claridad
```{r}
casos_internacionales <- filter(casos_internacionales, fecha > as.Date("2020/01/15"))
plot <- ggplot(casos_internacionales, aes(x=fecha, y=casos), color=vore) +
  coord_cartesian() +
  geom_col() +
  theme_linedraw() + 
  labs(x = "fecha", y = "número de casos diarios") +
  scale_x_date(labels = date_format("%d-%B"));
plot

plot2 <- ggplot(casos_internacionales, aes(x=fecha, y=muertes), color=vore) +
  coord_cartesian() +
  geom_col() +
  theme_linedraw() + 
  labs(x = "fecha", y = "número de muertes diarias") +
  scale_x_date(labels = date_format("%d-%B"));
plot2
```


Ahora visualizamos por cada continente y los comparamos mediante un gráfico de sectores
```{r}
casos_Africa <- filter(casos_internacionales, continente == "Africa")
casos_America <- filter(casos_internacionales, continente == "America")
casos_Asia <- filter(casos_internacionales, continente == "Asia")
casos_Europa <- filter(casos_internacionales, continente == "Europe")
casos_Oceania <- filter(casos_internacionales, continente == "Oceania")


pAf <- ggplot(casos_Africa, aes(x=fecha, y=casos), color=vore) +
  coord_cartesian() +
  geom_col(fill = "#F8766D") +
  theme_linedraw() + 
  scale_x_date(labels = date_format("%d-%B")) + 
  theme(axis.title.x=element_blank(),
        axis.title.y=element_blank());


pAm <- ggplot(casos_America, aes(x=fecha, y=casos), color=vore) +
  coord_cartesian() +
  geom_col(fill = "#A3A500") +
  theme_linedraw() + 
  scale_x_date(labels = date_format("%d-%B")) + 
  theme(axis.title.x=element_blank(),
        axis.title.y=element_blank());


pAs <- ggplot(casos_Asia, aes(x=fecha, y=casos), color=vore) +
  coord_cartesian() +
  geom_col(fill = "#00BF7D") +
  theme_linedraw() + 
  scale_x_date(labels = date_format("%d-%B")) + 
  theme(axis.title.x=element_blank(),
        axis.title.y=element_blank());


pEu <- ggplot(casos_Europa, aes(x=fecha, y=casos), color=vore) +
  coord_cartesian() +
  geom_col(fill = "#00B0F6") +
  theme_linedraw() + 
  scale_x_date(labels = date_format("%d-%B")) + 
  theme(axis.title.x=element_blank(),
        axis.title.y=element_blank());


pOc <- ggplot(casos_Oceania, aes(x=fecha, y=casos), color=vore) +
  coord_cartesian() +
  geom_col(fill = "#E76BF3") +
  theme_linedraw() + 
  scale_x_date(labels = date_format("%d-%B")) + 
  theme(axis.title.x=element_blank(),
        axis.title.y=element_blank());


pie <- ggplot(casos_internacionales, aes(x="", y=casos, fill=continente))+
  geom_bar(width = 1, stat = "identity") +
  labs(y = "total de casos") +
  theme(
    axis.text.x=element_blank(),
    axis.ticks.x=element_blank(),
    axis.title.y=element_blank(),
    axis.text.y=element_blank(),
    axis.ticks.y=element_blank()) + 
  coord_polar("y");


grid.arrange(pAf, pAm, pAs, pEu, pOc, pie, nrow=3, ncol = 2)


pAf <- ggplot(casos_Africa, aes(x=fecha, y=muertes), color=vore) +
  coord_cartesian() +
  geom_col(fill = "#F8766D") +
  theme_linedraw() + 
  scale_x_date(labels = date_format("%d-%B")) + 
  theme(axis.title.x=element_blank(),
        axis.title.y=element_blank());


pAm <- ggplot(casos_America, aes(x=fecha, y=muertes), color=vore) +
  coord_cartesian() +
  geom_col(fill = "#A3A500") +
  theme_linedraw() + 
  scale_x_date(labels = date_format("%d-%B")) + 
  theme(axis.title.x=element_blank(),
        axis.title.y=element_blank());


pAs <- ggplot(casos_Asia, aes(x=fecha, y=muertes), color=vore) +
  coord_cartesian() +
  geom_col(fill = "#00BF7D") +
  theme_linedraw() + 
  scale_x_date(labels = date_format("%d-%B")) + 
  theme(axis.title.x=element_blank(),
        axis.title.y=element_blank());


pEu <- ggplot(casos_Europa, aes(x=fecha, y=muertes), color=vore) +
  coord_cartesian() +
  geom_col(fill = "#00B0F6") +
  theme_linedraw() + 
  scale_x_date(labels = date_format("%d-%B")) + 
  theme(axis.title.x=element_blank(),
        axis.title.y=element_blank());


pOc <- ggplot(casos_Oceania, aes(x=fecha, y=muertes), color=vore) +
  coord_cartesian() +
  geom_col(fill = "#E76BF3") +
  theme_linedraw() + 
  scale_x_date(labels = date_format("%d-%B")) + 
  theme(axis.title.x=element_blank(),
        axis.title.y=element_blank());


pie <- ggplot(casos_internacionales, aes(x="", y=muertes, fill=continente))+
  geom_bar(width = 1, stat = "identity") +
  labs(y = "total de muertes") +
  theme(
    axis.text.x=element_blank(),
    axis.ticks.x=element_blank(),
    axis.title.y=element_blank(),
    axis.text.y=element_blank(),
    axis.ticks.y=element_blank()) + 
  coord_polar("y");


grid.arrange(pAf, pAm, pAs, pEu, pOc, pie, nrow=3, ncol = 2)
```

```{r eval=FALSE}
"El número de casos detectados de COVID-19 internacionalmente ha seguido en aumento sin embargo, si miramos los datos por continentes podemos observar que tanto Europa como Oceanía han conseguido disminuir el impacto de la enfermedad, siendo Asia y América los continentes que peor evolución han llevado, llegando este último a acercarse a los 120,000 casos diarios en los últimos meses. Por otro lado el número de muertes diarias vuelve a presentar unos resultados optimistas para Europa y Oceanía, donde se percibe claramente una disminución en el número de casos, el resto de paísen han empeorado o se han mantenido en este aspecto."
```



## Formal Context Analysis

Cargamos la librería y dataset a usar
```{r message=FALSE}
library(arules)
casos_sintomas <- read.csv("./datasets/COVID19_line_list_data2.csv")
```


"Limpiamos" el dataset y lo preparamos para poder sacar las reglas que nos interesan, en este caso queremos encontrar posibles relaciones entre sexo, edad y síntomas para hacer una previsión de la recuperación del paciente.
```{r warning=FALSE}
casos_sintomas <- casos_sintomas %>%
  filter(!(death==0 & recovered==0)) %>%
  select(c(gender, age, symptom, recovered)) %>%
  drop_na() %>%
  mutate(recovered = factor(ifelse(recovered == 0, 0, 1))) %>%
  mutate(symptom = factor(ifelse(symptom == "", NA, symptom))) %>%
  separate(
    symptom,
    into = c("symptom1","symptom2","symptom3"),
    sep = ",",
    remove = TRUE,
    convert = FALSE
  )

casos_sintomas$gender <- as.factor(casos_sintomas$gender)
casos_sintomas$age <- discretize(casos_sintomas$age, method = "interval", breaks = 4, dig.lab = 0, ordered_result = TRUE)
casos_sintomas$symptom1 <- as.factor(casos_sintomas$symptom1)
casos_sintomas$symptom2 <- as.factor(casos_sintomas$symptom2)
casos_sintomas$symptom3 <- as.factor(casos_sintomas$symptom3)
casos_sintomas$recovered <- as.factor(casos_sintomas$recovered)
str(casos_sintomas)
```


```{r}
reglas <- apriori(casos_sintomas,
                  parameter = list(supp=0.1,conf=0.8, minlen=2, target="rules"),
                  #minlen = 2 para que lhs no sea vacio
                  appearance = list(rhs=c("recovered=0","recovered=1"))) #Reglas para ver recuperación

reglas.pruned <- reglas[!is.redundant(reglas)] #Eliminamos reglas redundantes
inspect(reglas.pruned)
```

```{r eval=FALSE}
"Por desgracia el dataset del que dispongo tiene muy pocas filas con los datos que permiten realizar el análisis (apenas 201) así que su utilidad es prácticamente nula, sin embargo sí que podemos observar cómo entre las normas lo más posible es que las personas jóvenes se recuperen y a partir de los 67 años sea menos probable (los estudios que he observado advierten de su riesgo a partir de los 65). De acuerdo a las reglas sacadas parecería que el sexo femenino goza de una mayor resistencia a la enfermedad."
```


## Regresión

Cargamos los datos y los preparamos para aplicar regresión
```{r}
casos_internacionales <- read.csv("./datasets/worldwide_cases2")

casos_internacionales <- casos_internacionales %>% 
  select(-c(day, month, year, geoId, countryterritoryCode))

names(casos_internacionales) <- c("fecha", "casos", "muertes", "pais", "poblacion", "continente")

casos_internacionales <- casos_internacionales %>% filter(casos > 0)

casos_internacionales$fecha <- casos_internacionales$fecha %>%
  as.Date(format = "%d/%m/%Y") 

casos_internacionales <- casos_internacionales %>%  arrange(fecha)

casos_internacionales <- casos_internacionales %>%
  mutate(pais = ifelse(continente == "Other", "Japan", pais), 
         continente = ifelse(continente == "Other", "Asia", continente))

casos_internacionales_por_fecha <- casos_internacionales %>%
  drop_na() %>%
  group_by(fecha) %>%
  summarise(total_casos=sum(casos), poblacion_total=sum(log(poblacion))) 
  #log(poblacion) para evitar valores demasiado altos
```

Aplicamos regresión, mostramos el ajuste.
```{r warning=FALSE}
y <- casos_internacionales_por_fecha$total_casos
x <- as.integer(casos_internacionales_por_fecha$fecha) + casos_internacionales_por_fecha$poblacion_total
#codificamos las fechas como números para poder usarlos para la regresión

casos_fecha <- lm(y~x+I(x^2)++I(x^3), data=casos_internacionales_por_fecha)
summary(casos_fecha)

dates <- as.integer(casos_internacionales_por_fecha$fecha)

p <- casos_fecha %>%
  ggplot(aes(x, y)) +
  geom_point() +
  stat_smooth(method="lm", formula="y~(x+poly(x,2)+poly(x,3))") +
  labs(y="total de casos", x = "fecha codificada + poblacion total")
p
```

```{r eval=FALSE}
"La regresión se ha aplicado tomando el total de población mundial en una fecha dada para calcular el total de casos de COVID-19. El ajuste realizado utiliza un polinomio de grado 3 y los resultados son bastante buenos como se puede apreciar tanto observando los parámetros como directamente observando la gráfica. Ya que los números son bastante elevados es cierto que un error ligero se traduce en varios miles de casos de diferencia, pero ya que los datos más recientes se encuentran por encima de los 100,000 el error es tolerable. Un factor externo que afecta a la regresión es que considera una población mundial más o menos estable, pero se intenta reducir su impacto al usar la operación logaritmo sobre la población."
```