---
title: "COVID-19"
author: "David Florido Ruiz"
date: "18/05/2020"
output: html_document
---

```{r setup, include=FALSE}
knitr::opts_chunk$set(echo = TRUE)
```

Cargamos librerías a utilizar
```{r, message=FALSE}
library(dplyr)  #Manejo de datos
library(lubridate)  #Trabajo con fechas
library(scales) #Formatos
library(ggplot2)  #Hacer gráficas
library(gridExtra)  #Agrupar gráficas
```


Cargamos el dataset con los datos y observamos sus datos
```{r}
casos_internacionales <- read.csv("D:/Dave/UMA/Working on it/LCC/COVID/datasets/worldwide_cases")
str(casos_internacionales)
```


Filtramos y procesamos los datos con los que vamos a trabajar
```{r}
casos_internacionales <- casos_internacionales %>% 
  select(-c(day, month, year, geoId, countryterritoryCode)) #Eliminamos columnas redundantes o no útiles

names(casos_internacionales) <- c("fecha", "casos", "muertes", "pais", "población (2018)", "continente")  #Cambio nombre de columnas

casos_internacionales <- casos_internacionales %>% filter(casos > 0)  #Eliminamos las recuperaciones (muy pocas filas con estos datos, no valen la pena)

casos_internacionales$fecha <- casos_internacionales$fecha %>%
  as.Date(format = "%d/%m/%Y")  #Cambiamos el tipo de la fecha a Date y formato dd/mm/yyyy

casos_internacionales <- casos_internacionales %>%  arrange(fecha)  #Ordenamos por fecha

casos_internacionales <- casos_internacionales %>%
  mutate(pais = ifelse(continente == "Other", "Japan", pais), 
         continente = ifelse(continente == "Other", "Asia", continente)) #Filas de continente other fue un viaje en Japón

str(casos_internacionales)

fechaInicial <- format(casos_internacionales$fecha[1], "%d/%m/%Y")  #Fecha del primer dato que tenemos
fechaFinal <- format(casos_internacionales$fecha[nrow(casos_internacionales)], "%d/%m/%Y")  #Fecha del último dato que tenemos
```


Comenzamos a hacer gráficas, primero de número de casos de COVID-19 desde principios de año en todo el mundo
```{r}
Sys.setlocale(locale = "Spanish") #Usar lenguaje español
plot <- ggplot(casos_internacionales, aes(x=fecha, y=casos), color=vore) +
  coord_cartesian() +
  geom_col() +
  theme_linedraw() + 
  labs(x = "fecha", y = "número de casos") +
  scale_x_date(labels = date_format("%d-%B"));
plot
```


No parece haber una cantidad interesante antes de mediados de enero así que filtramos para mayor claridad
```{r}
casos_internacionales <- filter(casos_internacionales, fecha > as.Date("2020/01/15"))
plot2 <- ggplot(casos_internacionales, aes(x=fecha, y=casos), color=vore) +
  coord_cartesian() +
  geom_col() +
  theme_linedraw() + 
  labs(x = "fecha", y = "número de casos") +
  scale_x_date(labels = date_format("%d-%B"));
plot2
```


Ahora visualizamos por cada continente y los comparamos mediante un gráfico de sectores
```{r}
casos_Africa <- filter(casos_internacionales, continente == "Africa")
casos_America <- filter(casos_internacionales, continente == "America")
casos_Asia <- filter(casos_internacionales, continente == "Asia")
casos_Europa <- filter(casos_internacionales, continente == "Europe")
casos_Oceania <- filter(casos_internacionales, continente == "Oceania")


pAf <- ggplot(casos_Africa, aes(x=fecha, y=casos), color=vore) +
  coord_cartesian() +
  geom_col(fill = "#F8766D") +
  theme_linedraw() + 
  scale_x_date(labels = date_format("%d-%B")) + 
  theme(axis.title.x=element_blank(),
        axis.title.y=element_blank());


pAm <- ggplot(casos_America, aes(x=fecha, y=casos), color=vore) +
  coord_cartesian() +
  geom_col(fill = "#A3A500") +
  theme_linedraw() + 
  scale_x_date(labels = date_format("%d-%B")) + 
  theme(axis.title.x=element_blank(),
        axis.title.y=element_blank());


pAs <- ggplot(casos_Asia, aes(x=fecha, y=casos), color=vore) +
  coord_cartesian() +
  geom_col(fill = "#00BF7D") +
  theme_linedraw() + 
  scale_x_date(labels = date_format("%d-%B")) + 
  theme(axis.title.x=element_blank(),
        axis.title.y=element_blank());


pEu <- ggplot(casos_Europa, aes(x=fecha, y=casos), color=vore) +
  coord_cartesian() +
  geom_col(fill = "#00B0F6") +
  theme_linedraw() + 
  scale_x_date(labels = date_format("%d-%B")) + 
  theme(axis.title.x=element_blank(),
        axis.title.y=element_blank());


pOc <- ggplot(casos_Oceania, aes(x=fecha, y=casos), color=vore) +
  coord_cartesian() +
  geom_col(fill = "#E76BF3") +
  theme_linedraw() + 
  scale_x_date(labels = date_format("%d-%B")) + 
  theme(axis.title.x=element_blank(),
        axis.title.y=element_blank());


pie <- ggplot(casos_internacionales, aes(x="", y=casos, fill=continente))+
  geom_bar(width = 1, stat = "identity") +
  labs(y = "total de casos") +
  theme(
    axis.text.x=element_blank(),
    axis.ticks.x=element_blank(),
    axis.title.y=element_blank(),
    axis.text.y=element_blank(),
    axis.ticks.y=element_blank()) + 
  coord_polar("y");


grid.arrange(pAf, pAm, pAs, pEu, pOc, pie, nrow=3, ncol = 2)
```