---
title: "COVID-19"
author: "David Florido Ruiz"
date: "05/06/2020"
output: html_document
---

```{r setup, include=FALSE}
knitr::opts_chunk$set(echo = TRUE)
```

Cargamos librerías a utilizar
```{r message=FALSE}
library(tidyverse)
library(lubridate)  #Trabajo con fechas
library(scales) #Formatos
library(ggplot2)  #Hacer gráficas
library(gridExtra)  #Agrupar gráficas
```

## Visualización

Cargamos el dataset con los datos y observamos sus datos
```{r}
casos_internacionales <- read.csv("./datasets/worldwide_cases")
str(casos_internacionales)
```


Filtramos y procesamos los datos con los que vamos a trabajar
```{r}
casos_internacionales <- casos_internacionales %>% 
  select(-c(day, month, year, geoId, countryterritoryCode)) #Eliminamos columnas redundantes o no útiles

names(casos_internacionales) <- c("fecha", "casos", "muertes", "pais", "población (2018)", "continente")  #Cambio nombre de columnas

casos_internacionales <- casos_internacionales %>% filter(casos > 0)  #Eliminamos las recuperaciones (muy pocas filas con estos datos, no valen la pena)

casos_internacionales$fecha <- casos_internacionales$fecha %>%
  as.Date(format = "%d/%m/%Y")  #Cambiamos el tipo de la fecha a Date y formato dd/mm/yyyy

casos_internacionales <- casos_internacionales %>%  arrange(fecha)  #Ordenamos por fecha

casos_internacionales <- casos_internacionales %>%
  mutate(pais = ifelse(continente == "Other", "Japan", pais), 
         continente = ifelse(continente == "Other", "Asia", continente)) #Filas de continente other fue un viaje en Japón

str(casos_internacionales)

fechaInicial <- format(casos_internacionales$fecha[1], "%d/%m/%Y")  #Fecha del primer dato que tenemos
fechaFinal <- format(casos_internacionales$fecha[nrow(casos_internacionales)], "%d/%m/%Y")  #Fecha del último dato que tenemos
```


Comenzamos a hacer gráficas, primero de número de casos de COVID-19 desde principios de año en todo el mundo
```{r}
Sys.setlocale(locale = "Spanish") #Usar lenguaje español
plot <- ggplot(casos_internacionales, aes(x=fecha, y=casos), color=vore) +
  coord_cartesian() +
  geom_col() +
  theme_linedraw() + 
  labs(x = "fecha", y = "número de casos") +
  scale_x_date(labels = date_format("%d-%B"));
plot
```


No parece haber una cantidad interesante antes de mediados de enero así que filtramos para mayor claridad
```{r}
casos_internacionales <- filter(casos_internacionales, fecha > as.Date("2020/01/15"))
plot2 <- ggplot(casos_internacionales, aes(x=fecha, y=casos), color=vore) +
  coord_cartesian() +
  geom_col() +
  theme_linedraw() + 
  labs(x = "fecha", y = "número de casos") +
  scale_x_date(labels = date_format("%d-%B"));
plot2
```


Ahora visualizamos por cada continente y los comparamos mediante un gráfico de sectores
```{r}
casos_Africa <- filter(casos_internacionales, continente == "Africa")
casos_America <- filter(casos_internacionales, continente == "America")
casos_Asia <- filter(casos_internacionales, continente == "Asia")
casos_Europa <- filter(casos_internacionales, continente == "Europe")
casos_Oceania <- filter(casos_internacionales, continente == "Oceania")


pAf <- ggplot(casos_Africa, aes(x=fecha, y=casos), color=vore) +
  coord_cartesian() +
  geom_col(fill = "#F8766D") +
  theme_linedraw() + 
  scale_x_date(labels = date_format("%d-%B")) + 
  theme(axis.title.x=element_blank(),
        axis.title.y=element_blank());


pAm <- ggplot(casos_America, aes(x=fecha, y=casos), color=vore) +
  coord_cartesian() +
  geom_col(fill = "#A3A500") +
  theme_linedraw() + 
  scale_x_date(labels = date_format("%d-%B")) + 
  theme(axis.title.x=element_blank(),
        axis.title.y=element_blank());


pAs <- ggplot(casos_Asia, aes(x=fecha, y=casos), color=vore) +
  coord_cartesian() +
  geom_col(fill = "#00BF7D") +
  theme_linedraw() + 
  scale_x_date(labels = date_format("%d-%B")) + 
  theme(axis.title.x=element_blank(),
        axis.title.y=element_blank());


pEu <- ggplot(casos_Europa, aes(x=fecha, y=casos), color=vore) +
  coord_cartesian() +
  geom_col(fill = "#00B0F6") +
  theme_linedraw() + 
  scale_x_date(labels = date_format("%d-%B")) + 
  theme(axis.title.x=element_blank(),
        axis.title.y=element_blank());


pOc <- ggplot(casos_Oceania, aes(x=fecha, y=casos), color=vore) +
  coord_cartesian() +
  geom_col(fill = "#E76BF3") +
  theme_linedraw() + 
  scale_x_date(labels = date_format("%d-%B")) + 
  theme(axis.title.x=element_blank(),
        axis.title.y=element_blank());


pie <- ggplot(casos_internacionales, aes(x="", y=casos, fill=continente))+
  geom_bar(width = 1, stat = "identity") +
  labs(y = "total de casos") +
  theme(
    axis.text.x=element_blank(),
    axis.ticks.x=element_blank(),
    axis.title.y=element_blank(),
    axis.text.y=element_blank(),
    axis.ticks.y=element_blank()) + 
  coord_polar("y");


grid.arrange(pAf, pAm, pAs, pEu, pOc, pie, nrow=3, ncol = 2)
```


## Formal Context Analysis

Cargamos la librería y dataset a usar
```{r message=FALSE}
library(arules)
casos_sintomas <- read.csv("./datasets/COVID19_line_list_data.csv")
```


"Limpiamos" el dataset y lo preparamos para poder sacar las reglas que nos interesan, en este caso queremos encontrar posibles relaciones entre sexo, edad y síntomas para hacer una previsión de la recuperación del paciente.
```{r warning=FALSE}
casos_sintomas <- casos_sintomas %>%
  filter(!(death==0 & recovered==0)) %>%
  select(c(gender, age, symptom, recovered)) %>%
  drop_na() %>%
  mutate(recovered = factor(ifelse(recovered == 0, 0, 1))) %>%
  mutate(symptom = factor(ifelse(symptom == "", NA, symptom))) %>%
  separate(
    symptom,
    into = c("symptom1","symptom2","symptom3"),
    sep = ",",
    remove = TRUE,
    convert = FALSE
  )

casos_sintomas$gender <- as.factor(casos_sintomas$gender)
casos_sintomas$age <- discretize(casos_sintomas$age, method = "interval", breaks = 4, dig.lab = 0, ordered_result = TRUE)
casos_sintomas$symptom1 <- as.factor(casos_sintomas$symptom1)
casos_sintomas$symptom2 <- as.factor(casos_sintomas$symptom2)
casos_sintomas$symptom3 <- as.factor(casos_sintomas$symptom3)
casos_sintomas$recovered <- as.factor(casos_sintomas$recovered)
str(casos_sintomas)
```


```{r}
reglas <- apriori(casos_sintomas,
                  parameter = list(supp=0.1,conf=0.8, minlen=2, target="rules"),
                  #minlen = 2 para que lhs no sea vacio
                  appearance = list(rhs=c("recovered=0","recovered=1"))) #Reglas para ver recuperación

reglas.pruned <- reglas[!is.redundant(reglas)] #Eliminamos reglas redundantes
inspect(reglas.pruned)
```

```{r eval=FALSE}
"Por desgracia el dataset del que dispongo tiene muy pocas filas con los datos que permiten realizar el análisis (apenas 201) así que su utilidad es prácticamente nula, sin embargo sí que podemos observar cómo entre las normas lo más posible es que las personas jóvenes se recuperen y a partir de los 67 años sea menos probable (los estudios que he observado advierten de su riesgo a partir de los 65). De acuerdo a las reglas sacadas parecería que el sexo femenino goza de una mayor resistencia a la enfermedad."
```


## Regresión

Cargamos los datos y los preparamos para aplicar regresión
```{r}
casos_internacionales <- read.csv("./datasets/worldwide_cases")

casos_internacionales <- casos_internacionales %>% 
  select(-c(day, month, year, geoId, countryterritoryCode))

names(casos_internacionales) <- c("fecha", "casos", "muertes", "pais", "poblacion", "continente")

casos_internacionales <- casos_internacionales %>% filter(casos > 0)

casos_internacionales$fecha <- casos_internacionales$fecha %>%
  as.Date(format = "%d/%m/%Y") 

casos_internacionales <- casos_internacionales %>%  arrange(fecha)

casos_internacionales <- casos_internacionales %>%
  mutate(pais = ifelse(continente == "Other", "Japan", pais), 
         continente = ifelse(continente == "Other", "Asia", continente))

casos_internacionales_por_fecha <- casos_internacionales %>%
  drop_na() %>%
  group_by(fecha) %>%
  summarise(total_casos=sum(casos), poblacion_total=sum(log(poblacion))) 
  #log(poblacion) para evitar valores demasiado altos
```

Aplicamos regresión, mostramos el ajuste.
```{r warning=FALSE}
y <- casos_internacionales_por_fecha$total_casos
x <- as.integer(casos_internacionales_por_fecha$fecha) + casos_internacionales_por_fecha$poblacion_total
#codificamos las fechas como números para poder usarlos para la regresión

casos_fecha <- lm(y~x+I(x^2), data=casos_internacionales_por_fecha)
summary(casos_fecha)

dates <- as.integer(casos_internacionales_por_fecha$fecha)

p <- casos_fecha %>%
  ggplot(aes(x, y)) +
  geom_point() +
  stat_smooth(method="lm", formula="y~(x+poly(x,2))") +
  labs(y="total de casos", x = "fecha codificada + poblacion total")
p
```

```{r eval=FALSE}
"La regresión se ha aplicado tomando el total de población mundial en una fecha dada para calcular el total de casos de COVID-19. El ajuste realizado utiliza un polinomio de grado 2 y los resultados son bastante buenos como se puede apreciar tanto observando los parámetros como directamente observando la gráfica. Ya que los números son bastante elevados es cierto que un error ligero se traduce en varios miles de casos de diferencia, pero ya que los datos más recientes se encuentran entre los 75,000 y los 100,000 el error es tolerable, sobretodo teniendo en cuenta que la incertidumbre en el último tramo es menos dada la concentración de los datos. Respecto a la utilidad del análisis, no la considero especialmente representativa para previsiones futuras ya que los datos usados recogen la fase más dura del número de casos y apenas roza la etapa tras tomarse medidas serias en la mayoría de países, no teniendo datos de la desescalada, por ésto su uso en un momento de tiempo anterior podría haber sido la puesta en el caso peor, ya que los datos que daría éste ajuste en teoría serían superiores a los reales una vez iniciada la desescalada."
```